【裁判字號】    99,交抗,1540
【裁判日期】    990727
【裁判案由】    違反道路交通管理處罰條例
【裁判全文】
臺灣高等法院交通事件裁定            99年度交抗字第1540號
抗  告  人
即受處分人  甲○○
上列抗告人因違反道路交通管理處罰條例案件，不服臺灣士林地
方法院，中華民國99年6 月17日所為裁定（原審案號：99年度交
聲字第763 號），提起抗告，本院裁定如下：
    主  文
抗告駁回。
    理  由
一、原裁定意旨略以：按受處分人，不服主管機關依道路交通管
    理處罰條例所為之處罰，得於接到裁決書之翌日起20日內，
    向管轄地方法院聲明異議；交通法庭認聲明異議不合法律上
    之程式或其異議權已經喪失者，應以裁定駁回之。道路交通
    管理處罰條例第87條第1項、道路交通案件處理辦法第18 條
    前段分別定有明文。本件異議人即受處分人甲○○住居於臺
    北縣三芝鄉。而原處分機關製作之「北監營裁字第裁
    40-C00000000號裁決書」付郵寄送並因異議人之侄女於民國
    99年5月11日代為受領，而已生合法送達之效力，此亦有上
    開裁決書之送達證書影本1件存卷為憑。再者，異議人既非
    係住居於處罰機關（原處分機關）設址所在之「樹林市」轄
    區○○○○○道路交通案件處理辦法第12條、法院訴訟當事
    人在途期間標準第4條第1項第2款規定，本件即生「在途期
    間」加計之問題。異議人對該裁決如有不服，依法應於20日
    內聲明異議。又依法院訴訟當事人在途期間標準第4條第1項
    第(二)款之「當事人非居住於處罰機關所在之鄉、鎮、市 (包
    括縣轄市、省轄市及院轄市)，但居住於受理聲明異議案件
    法院之管轄區域者，依本標準第2條第1款中之「地方法院在
    途期間」欄所載日數，扣除在途期間」，依法得扣除2日之
    在途期間。亦即異議人至遲應於99年6月2日前聲明異議（99
    年6月2日非為星期例假日），方屬合法，惟異議人遲至96年
    6月3日始向交通部公路總局臺北區監理所聲明異議，此有蓋
    有交通部公路總局臺北區監理所收狀日期之收文章戳該之聲
    明異議狀1紙存卷可證，故其聲明異議已逾期，顯不合法律
    上程式，且無從補正，揆諸首揭說明，自應將異議人之異議
    駁回。
二、抗告意旨略以：抗告人與被害人雙方已經淡水鎮調解委員會
    公證下達成調解，抗告人之業務過失傷害案件並經不起訴處
    分，抗告人誤解法院書狀涵意及內容，導致逾越陳述期限，
    現吊銷駕照一年嚴重影響抗告人生計，請准予取消吊銷駕照
    之判決或改為罰金論處，讓抗告人維持生計。
三、本院查：
  (一)聲明異議之受處分人，不服公路主管機關所為之裁罰，得於
    裁決書送達之翌日起算20日內，向管轄地方法院交通法庭聲
    明異議，並得依法扣除在途期間及聲請回復原狀。道路交通
    管理處罰條例第87條、道路交通案件處理辦法第12條定有明
    文；次按聲明異議，應以司法狀紙，敘述異議之理由，提出
    於原處分機關為之。聲明異議案件之處理，除準用刑事訴訟
    法有關規定外，依道路交通案件處理辦法之規定處理之，道
    路交通案件處理辦法第13條、第4條第1項亦有明文。而刑事
    訴訟所謂為訴訟行為者，係指在法院為之，當事人在家中或
    在他處所所為之準備行為，當然不能認為已為訴訟行為。故
    計算期間，應以當事人書狀到達法院之日為提出於法院之日
    ，其何時付託郵局寄遞書狀，自可不問，此於道路交通事件
    聲明異議程序亦有準用。是以，道路交通案件處理辦法第13
    條規定之異議書狀提出於原處分機關，係採到達主義，而非
    發信主義甚明。
  (二)本件抗告人依上所述已逾異議期間，其任由救濟之權利睡著
    ，已逾法定不變期間，自難謂合法。從而，本件抗告人之聲
    明異議不合法律上之程式，且無從補正。原審審核上情，裁
    定將抗告人之異議駁回，並無不合。抗告意旨仍執陳詞，辯
    稱已與被害人和解云云，惟依「先程序後實體」之法理，本
    件異議程序既不合法，即無由審酌實體事項，其抗告為無理
    由，自應予以駁回。
據上論結，應依道路交通案件處理辦法第26條，刑事訴訟法第41
2條，裁定如主文。
中    華    民    國    99    年    7    月    27    日
                  交通法庭審判長法  官   陳貽男
                                法  官   詹駿鴻
                                法  官   楊炳禎
以上正本證明與原本無異。
不得再抗告。
                                書記官   林月蓉
中    華    民    國    99    年    7    月    28    日

司法院資訊處製作；財團法人民間司法改革基金會備份。
